臺灣彰化地方法院刑事判決　　　　　　 96年度交訴字第108號
公　訴　人　臺灣彰化地方法院檢察署檢察官
被　　　告　乙○○
　　　　　　　　　　號
上列被告因業務過失致死等案件，經檢察官提起公訴（96年度偵
字第4080號），本院依簡式審判程序判決如下：
    主    文
乙○○從事業務之人，因業務上之過失致人於死，處有期徒刑捌
月，減為有期徒刑肆月，如易科罰金，以新臺幣壹仟元折算壹日
。緩刑肆年。
    事    實
一、乙○○任職於力盟貨運行，從事載運貨物工作，以駕駛車輛
    為其主要業務，為從事業務之人。其於民國96年3 月14日上
    午，駕駛車牌號碼9K-280號營業大貨車，自前開貨運行出發
    ，欲前往水尾載運貨物之途中，沿彰化縣伸港鄉○○路○ 段
    401 巷由南向北方向行駛，於同日上午9 時許，行經彰化縣
    伸港鄉○○路○ 段401 巷與中華路559 巷路口時，本應注意
    汽車駕駛人行駛至交岔路口時，應注意車前狀況，並採取減
    速慢行之必要安全措施，而依當時天候晴，光線為日間自然
    光線，該處道路型態為四叉路、道路鋪裝柏油，路面乾燥，
    無缺陷，亦無障礙物，視距良好，依其智識、能力並無不能
    注意之情事，竟疏未注意車前狀況且隨時採取必要之安全措
    施，仍貿然穿越前揭交叉路口，適有姚鐘戥（已死亡）騎乘
    車牌號碼GQ7-659 號重型機車，沿彰化縣伸港鄉○○路559
    巷由西往東方向行駛，亦行經該地。乙○○見狀剎閃不及，
    致其所駕駛之上開車輛左側車頭與姚鐘戥騎乘之上揭重型機
    車發生碰撞，造成姚鐘戥人車倒地，因而受有胸部挫傷、氣
    胸致呼吸衰竭等傷害，經送醫後不治死亡。嗣乙○○於肇事
    後，對於有偵查犯罪權限之公務員尚未發覺之犯罪，主動向
    據報前往現場處理之彰化縣警察局和美分局警員劉耀中自首
    肇事而接受裁判。
二、案經臺灣彰化地方法院檢察署檢察官據報相驗自動檢舉偵查
    起訴。
    理    由
一、除被告所犯為死刑、無期徒刑、最輕本刑為3 年以上有期徒
    刑之罪或高等法院管轄第1 審案件者外，於前條第1 項程序
    進行中，被告先就被訴事實為有罪之陳述時，審判長得告知
    被告簡式審判程序之旨，並聽取當事人、代理人、辯護人及
    輔佐人之意見後，裁定進行簡式審判程序；除簡式審判程序
    及簡易程序案件外，第1 審應行合議審判，刑事訴訟法第27
    3 條之1 第1 項、第284 條之1 分別定有明文。本件被告乙
    ○○所涉係死刑、無期徒刑、最輕本刑為3 年以上有期徒刑
    之罪或高等法院管轄第1 審案件以外之罪，並於本院行準備
    程序時就被訴事實為有罪之陳述，本院合議庭依前揭規定，
    經評議結果，裁定改由受命法官獨任行簡式審判程序，合先
    敘明。
二、前揭事實，業據被告乙○○於警詢、偵訊、本院準備程序及
    審理中坦承不諱（見臺灣彰化地方法院檢察署96年度相字第
    223 號卷第7 、23頁，本院96年度交訴字第108 號卷第11、
    17、18頁），且查：
（一）核與被害人姚鐘戥之夫甲○○所指訴之情節大致相符（見
      臺灣彰化地方法院檢察署96年度相字第223 號卷第9 、24
      頁），並有彰化縣警察局和美分局處理相驗案件初步調查
      報告暨報驗書、道路交通事故調查報告表（一）、（二）
      、道路交通事故現場圖、現場照片10張、童綜合醫院病歷
      摘要、臺灣彰化地方法院檢察署相驗屍體證明書、法醫檢
      驗報告書及相驗照片12張（見臺灣彰化地方法院檢察署96
      年度相字第223 號卷第5 、10-14 、17-20 、25、27-32
      頁）附卷可參，足認被告自白核與事實相符，堪可採為論
      罪科刑之依據。
（二）又汽車行駛時，駕駛人應注意車前狀況，並隨時採取必要
      之安全措施，道路交通安全規則第94條第2 項訂有明文。
      被告領有駕駛執照，於上揭時、地駕車時，既已發現被害
      人姚鐘戥騎乘之重型機車由左側向其逼近，原應適時採取
      必要之安全措施，並注意上述道路交通安全規則之規定，
      而依當時情形，天候晴，光線為日間自然光線，該處道路
      型態為四叉路、道路鋪裝柏油，路面乾燥，無缺陷，亦無
      障礙物，視距良好，依其智識、能力並無不能注意之情事
      ，有道路交通事故調查報告表1 紙在卷可考（見臺灣彰化
      地方法院檢察署96年度相字第223 號卷第18頁），被告竟
      疏未注意車前狀況，採取減速慢行之必要安全措施，致被
      害人死亡。依上揭說明，則被告就本案車禍之發生顯有過
      失，至為明確。
（三）再被害人確因本件車禍，致胸部挫傷、氣胸致呼吸衰竭等
      傷害而死亡，是被告過失駕車肇事行為，與被害人之死亡
      結果間，自具有相當因果之關係，本件事證已臻明確，被
      告犯行洵堪認定，應予依法論科。
三、按刑法上所謂業務，係指個人基於其社會地位繼續反覆所執
    行之事務，包括主要業務及其附隨之準備工作與輔助事務在
    內。此項附隨之事務，並非漫無限制，必須與其主要業務有
    直接、密切之關係者，始可包含在業務概念中，而認其屬業
    務之範圍（最高法院89年臺上字第8075號判例要旨參照）；
    又汽車駕駛人之駕駛工作，乃隨時可致他人身體生命於危險
    之行為，並係具有將該行為繼續，反覆行使之地位之人，因
    此應有經常注意俾免他人於危險之特別注意義務，倘駕駛車
    輛，供招攬客戶之用，其駕駛該車本屬其社會活動之一，在
    社會上有其特殊之屬性（地位）其本於此項屬性（地位）而
    駕車，自屬基於社會生活上之地位而反覆執行事務，因之在
    此地位之駕車，不問其目的為何，均應認其係業務之範圍（
    最高法院75年臺上字第1685號判例要旨參照）。經查，被告
    從事載運貨物工作，平日需駕駛車輛載運貨物等情，業經其
    於本院審理中供述在卷（見本院96年度交訴字第108 號卷第
    18頁）附卷可考，核屬相符。是依上揭說明，駕駛車輛為被
    告之主要業務，其為從事業務之人。
四、被告因業務上之過失駕車致人於死，核其所為，係犯刑法第
    276 條第2 項之業務過失致人於死罪。按刑法第62條所謂未
    發覺之罪，係指凡有搜查權之官吏，不知有犯罪之事實，或
    雖知有犯罪之事實，而不知犯罪人為何人者，均屬之（最高
    法院26年渝上字第1839號判例要旨參照）。本案車禍發生後
    ，被告親自以其門號：0000000000號手機與彰化縣警察局勤
    務中心聯繫報警，並於有偵查權限之人未發覺其犯罪前，主
    動坦承其係行為人，有彰化縣警察局和美分局道路交通事故
    肇事人自首情形紀錄表及勤務中心來案資料各1 紙在卷可證
    （見臺灣彰化地方法院檢察署96年度相字第223 號卷第6 、
    16頁，本院96年度交訴字第108 號卷第18頁），且於警詢、
    偵訊及本院審理中皆到庭表明願受裁判，符合自首要件，爰
    依刑法第62條前段規定減輕其刑。爰審酌被告未曾犯罪，素
    行良好，此有臺灣高等法院被告前案紀錄表、臺灣彰化地方
    法院檢察署刑案資料查註紀錄表各1 份在卷可查，然疏未注
    意交通規則，造成他人死亡之結果，影響公眾行之安全及他
    人生命、身體法益非微，惟被告肇事後已與告訴人達成和解
    ，賠償告訴人新臺幣391 萬元（其中250 萬元為保險金），
    有彰化縣和美鎮調解委員會調解書、告訴人領款資料、支票
    等件在卷足憑（見臺灣彰化地方法院檢察署96年度偵字第40
    80號卷第6 頁，本院96年度交訴字第108 號卷第20-23 頁）
    ，與其自始坦承之犯後態度等一切情狀，量處如主文所示之
    刑。另中華民國96年罪犯減刑條例已於96年7 月16日施行，
    而本件犯罪係在96年4 月24日以前，且並無中華民國96年罪
    犯減刑條例第3 條所定不適用減刑之情形，故應依該條例第
    2 條第1 項第3 款、第7 條之規定，就其宣告刑諭知減得之
    刑，並定其應執行刑，諭知易科罰金之折算標準，附此敘明
    。末被告前未曾因故意犯罪受有期徒刑以上刑之宣告，此有
    臺灣彰化地方法院檢察署刑案資料查註紀錄表及臺灣高等法
    院被告前案紀錄表各1 份在卷可據，其因一時短於思慮，致
    罹刑章，且於事後已與被害人家屬達成和解，如前所述，其
    經此偵、審程序與論罪科刑之教訓後，當知所警惕而無再犯
    之虞，本院認所宣告之刑，以暫不執行為適當，爰依刑法第
    74條第1 項第1 款，宣告緩刑4 年，以啟自新。
據上論斷，應依刑事訴訟法第273 條之1 第1 項、第299 條第 1
項前段，刑法第276 條第2 項、第62條前段、第41條第1 項前段
、第74條第1 項第1 款，刑法施行法第1 條之1 第1 項、第2 項
前段，中華民國96年罪犯減刑條例第2 條第1 項第3 款、第7 條
，判決如主文。
本案經檢察官莊佳瑋到庭執行職務。
中　　華　　民　　國　　96　　年　　7 　　月　　31　　日
                　交通法庭      法  官  林秉暉
以上正本證明與原本無異。
如不服本判決應於收受本判決後10日內向本院提出上訴書狀，其
未敘述上訴理由者，並得於提起上訴後10日內向本院補提理由書
狀（均須按他造當事人之人數附繕本）「切勿逕送上級法院」。
告訴人或被害人對於判決如有不服具備理由請求檢察官上訴者，
其上訴期間之計算係以檢察官收受判決正本之日期為準。
中　　華　　民　　國　　96　　年　　7 　　月　　31　　日
                                書記官  梁高賓
附錄論罪科刑法條：
中華民國刑法第276條
因過失致人於死者，處2 年以下有期徒刑、拘役或2,000 元以下
罰金。
從事業務之人，因業務上之過失犯前項之罪者，處5 年以下有期
徒刑或拘役，得併科3,000元以下罰金。
